【裁判字號】    90,台上,7341
【裁判日期】    901129
【裁判案由】    公共危險
【裁判全文】
最高法院刑事判決                                九十年度台上字第七三四一號
    上  訴  人  台灣高等法院台南分院檢察署檢察官
    被      告  乙 ○ ○
                甲○○○
右上訴人因被告等公共危險案件，不服台灣高等法院台南分院中華民國八十八年九月
三十日第二審判決（八十八年度上訴字第七一三號，起訴案號：台灣嘉義地方法院檢
察署八十七年度偵字第六三四一號），提起上訴，本院判決如左：
    主  文
原判決撤銷，發回台灣高等法院台南分院。
    理  由
本件原判決以公訴意旨略以：被告乙○○因不滿謝明良所經營位於嘉義市○○路一八
三號「美多利ＫＴＶ」不讓其與友人賒帳消費，竟萌生報復，於民國八十七年十月十
八日凌晨三時三十分許，由具有共同犯意聯絡之被告甲○○○駕駛車號ＶＯ－八七六
八號自小客車附載乙○○，持甲○○○所有之塑膠寶特瓶前往嘉義市○○路、世賢路
口嘉益加油站購買新台幣二十五元之汽油置於寶特瓶內，再於瓶口塞以布條製成汽油
彈後，由甲○○○駕車附載乙○○返回上開ＫＴＶ旁，並於車內等候接應，隨即由乙
○○持上開汽油彈下車，點燃布條後朝尚在營業中之上開ＫＴＶ丟擲後，逃往嘉義市
○○路、友忠路口與甲○○○會合，致上開ＫＴＶ前地毯迅速起火燃燒，幸經店內會
計李佳芳報告謝明良而得以迅速撲滅，始未釀成災害等情，因認被告乙○○、甲○○
○共同涉犯刑法第一百七十三條第三項、第一項之放火燒燬現有人所在之建築物未遂
罪嫌云云。但經審理結果，認為不能證明被告等犯罪，因而撤銷第一審之判決，改判
諭知被告等無罪，固非無見。
惟查：(一)、審理事實之法院對於被告有利及不利之證據，應一律注意，詳為調查，綜
合全案證據資料，本於經驗法則以定其取捨，並將取捨證據及得心證之理由於判決內
詳為說明。故證據雖已調查，而尚有其他部分並未調查，仍難遽為被告有利或不利之
認定。乙○○用以丟擲之寶特瓶內所裝汽油，係於丟擲前十分鐘由甲○○○駕車搭載
乙○○前往加油站購得，渠等旋即逕赴「美多利ＫＴＶ」店前，業分據被告等於警訊
時供述在卷（見警卷第三頁反面、第五頁反面、第十頁反面）。證人李佳芳於偵查中
及第一審時，供證乙○○丟擲之寶特瓶，係以毛巾塞入瓶口（見偵查卷第二九頁反面
、一審卷第五五頁反面），乙○○亦供承該毛巾係由其自當日飲酒之「小娘子ＫＴＶ
」帶出（見聲羈卷第七頁、一審卷第九頁）。復參以被告等相互間及甲○○○與證人
李春鳳間，就機車加油等相關事項之供述，均屬不符等情以觀，能否謂被告等相偕至
「美多利ＫＴＶ」店前丟擲該汽油瓶，並非渠等在行為前所預謀，即非無疑。又茍認
乙○○係不滿八十七年十月十七日晚上十時在「美多利ＫＴＶ」店內，欲賒帳消費被
拒，而預謀攜帶汽油瓶前去尋釁，惟依黃文璟、鄭聖仁、王兆祥在警訊之供述及黃文
璟在第一審之供證，案發前乙○○在該店經被拒絕消費後，僅不高興離去，並未與服
務生發生衝突（見偵查卷第五七頁、第五九頁、第六十頁反面，一審卷第六七頁），
則其預謀以汽油瓶報復之對象是否即為服務生而非該店，亦非全無研求餘地。原判決
就乙○○丟擲汽油瓶之動機是否出自預謀，及其與甲○○○加油後即逕往「美多利Ｋ
ＴＶ」店之目的何在，均未予釐清，即遽認其係與服務生黃文璟等人發生衝突而遭毆
打後，始點燃汽油瓶丟擲黃文璟等，並非要燒燬ＫＴＶ云云，自嫌速斷。(二)、刑事訴
訟法所謂應調查之證據，並不限於具有認定犯罪能力之證據，其有關證據憑信性之證
據，即用以證明證據之信用性者，亦包括在內。又證據之證明力如何，雖屬於事實審
法院自由判斷職權，然其所為判斷，仍應受經驗法則與論理法則之支配。原審雖以勘
驗現場時，服務生黃文璟之供述，資為其判斷乙○○係朝「美多利ＫＴＶ」店門前紅
磚人行道與柏油路交接處，即原審卷內附圖Ｂ所示位置，丟擲汽油瓶之論證之一（見
原判決第五頁第五至六行、第十二至十四行）；然其復同時採納乙○○警訊所陳：「
自製汽油彈投擲該店大門洩憤」及偵查中所供：「剛好丟到美多利ＫＴＶ牆角」（見
原判決第四頁第四行、第九至十行）等與「黃文璟」上開供述相互齟齬之證據資料，
作為判決之基礎，且會同原審勘驗現場之服務生係鄭聖仁，並非黃文璟（見原審卷第
八五頁反面、第八七頁），已難謂無判決理由矛盾及與卷證資料不符之違誤。而依原
審之論述，起火處係在前揭附圖Ａ所示之「美多利ＫＴＶ」店門口左邊地毯，與乙○
○向鄭聖仁等丟擲汽油瓶所在位置之Ｂ處間，尚隔有紅磚人行道、樓梯及台階地毯等
云云（見原判決第五頁第十二至十六行）；惟茍若屬實，該經乙○○丟擲而落於Ｂ處
之汽油瓶，當無於不相毗鄰之Ａ處燃燒之可能。原審就鄭聖仁上開悖謬經驗法則之供
證，未加究明，即資為判斷之論據，難認適法。檢察官上訴意旨指摘原判決不當，非
無理由，應認有發回更審之原因。
據上論結，應依刑事訴訟法第三百九十七條、第四百零一條，判決如主文。
中      華      民      國     九十     年     十一     月    二十九    日
                              最高法院刑事第十庭
                                  審判長法官  陳  炳  煌
                                        法官  陳  正  庸
                                        法官  韓  金  秀
                                        法官  吳  信  銘
                                        法官  徐  文  亮
      右正本證明與原本無異
                                              書  記  官
中      華      民      國     九十     年     十二     月      六      日


司法院資訊處製作；財團法人民間司法改革基金會備份。
